---
title: Agenda Cinematografica 1949-1950
author: Vito Sestito
date: '1949-10-01'
slug: agenda-cinematografica-1949-1950
categories:
  - Agende
tags:
  - AgendaCinematografica
  - settimanaincom
  - Storia
  - CinemaTeatroSestito
---
```{r setup, include=FALSE}
knitr::opts_chunk$set(echo = TRUE)

library(tidyverse)

agende <- read_csv("C:/Users/eurhope/Documents/R/cinema-teatro-sestito/static/data/programmazione_agende.csv") %>%
          select(const, date, title)

imdb <- read_csv("C:/Users/eurhope/Documents/R/cinema-teatro-sestito/static/data/programmazione_imdb.csv") %>%
          select(const, year, directors, genres, imdb_rating, runtime, url)

agenda_49_50 <- agende %>%
          filter(date >= "1949-10-01" & date <= "1950-09-30") %>%
          left_join(imdb, by = "const") %>%
          arrange(date)
```
La stagione del 1949-1950 è stata caratterizzata da un'offerta eccezionale di film, con ben 68 proiezioni uniche, una media di 6 al mese. Ottobre si è rivelato il mese più ricco, con ben 10 film, offrendo agli spettatori un'ampia scelta di pellicole da apprezzare.

```{r echo=FALSE, fig.height = 2.5, fig.width = 8, fig.align = "center", warning = FALSE}
agenda_49_50 %>% ggplot(aes(format(date, "%Y-%m"))) +
          geom_bar(stat = "count") +
          geom_text(aes(label = ..count..), stat = "count", vjust = 1.5, colour = "white") +
          labs(x = "Stagione Cinematografica 1949-50", y = "Frequenza") +
          theme_classic()

```

Il viaggio cinematografico di questa stagione a San Vito prende il via con [Il ventesimo duca](https://www.imdb.com/title/tt0215327/) (1945) di Lucio de Caro. Tra le particolarità di questa stagione troviamo l'entusiasmante serie di film [Duello col pirata nero](https://www.imdb.com/title/tt0030725/) (1938) di Elmer Clifton. Questa serie completa, che in totale dura 5 ore, senza dubbio teneva gli spettatori sulle spine. Il film, proiettato presumibilmente per l'intera settimana, ha offerto agli spettatori un'avventura avvincente e coinvolgente.

Il film con anno di produzione più vecchio è [Come tu mi vuoi](https://www.imdb.com/title/tt0022641/) (1932) di George Fitzmaurice. Ben 12 film proiettati durante questa stagione appartenevano all'anno di produzione 1949, il che indica come i film venivano proiettati immediatamente al cinema senza dover passare anni dalla distribuzione. Questo rapido processo di distribuzione ha permesso al pubblico di godere di nuove opere cinematografiche e di rimanere aggiornato sulle ultime novità dell'industria del cinema.

```{r echo=FALSE, fig.height = 2.5, fig.width = 8, fig.align = "center", warning = FALSE}
agenda_49_50 %>% mutate(year = as_factor(year)) %>%
          ggplot(aes(year)) +
          geom_bar() +
          geom_text(aes(label = ..count..), stat = "count", vjust = 1.5, colour = "white") +
          labs(x = "Anno di Produzione", y = "Frequenza") +
          theme_classic()
```

Tra i film proiettati durante questa stagione, spicca il classico senza tempo King Kong del 1933 diretto da Ernest B. Schoedsack e Merian C. Coope. Grazie a una ridistribuzione nei cinema italiani nel 1948, il maestoso gorilla è tornato sul grande schermo, offrendo al pubblico di San Vito una combinazione sapiente di avventura, romanticismo e fantascienza, arricchita da straordinari effetti speciali che hanno regalato un'esperienza unica e senza precedenti.

Un nome che ha risuonato durante questo periodo è stato quello del regista Guido Brignone. La sua firma si è fatta sentire nella proiezione di tre film drammatici: [Monaca santa](https://www.imdb.com/title/tt0037925/) (1949), [Santo disonore](https://www.imdb.com/title/tt0041843/) (1950), e [La sepolta viva](https://www.imdb.com/title/tt0040774/) (1950). Lo stile distintivo di Brugnone avrà forse portato profondità emotiva e narrazioni avvincenti sullo schermo, lasciando un'impronta nel panorama cinematografico del paese.

Se confrontiamo i dati con le classifiche di IMDb. In cima alla lista dei film più amati troviamo [King Kong](https://www.imdb.com/title/tt0024216/) (1933), [Il demone della carne](https://www.imdb.com/title/tt0038232/) (1946), [Bufera mortale](https://www.imdb.com/title/tt0032811/) (1940), [È accaduto in Europa](https://www.imdb.com/title/tt0039949/) (1947), e [Vita rubata](https://www.imdb.com/title/tt0038813/) (1946).

La maggior parte dei film proiettati durante questa stagione apparteneva al genere drammatico, seguito dai generi comico e avventuroso.

```{r echo=FALSE, fig.height = 2.5, fig.width = 6, fig.align = "center", warning = FALSE}
agenda_49_50 %>%
          drop_na(genres) %>%
          separate(genres, into = c("g1","g2"), sep = ",") %>%
          ggplot(aes(fct_rev(fct_infreq(g1)))) +
          geom_bar() +
          geom_text(aes(label = ..count..), stat = "count", hjust = 1.5, colour = "white") +
          labs(x = "Generi", y = "Frequenza") +
          coord_flip() +
          theme_classic()
```

Tra i 68 film proiettati, ben 28 sono stati prodotti in Italia. Tra questi spicca il primo film di Totò proiettato a San Vito, [Totò cerca casa](https://www.imdb.com/title/tt0041974/) del 1949 diretto da Mario Monicelli e Stefano Vanzina (padre dei fratelli Vanzina). Sempre di Totò troviamo il film [Il ratto delle sabine](https://www.imdb.com/title/tt0038016/) (1945) di Mario Bonnard.

## Galleria immagini

### Agenda Elettrocarbonium 1949-50
{{< image-gallery gallery_dir="/images/1949_elettrocarbonium" >}}

### Agenda La Settimana Incom 1949-50
{{< image-gallery gallery_dir="/images/1949_incom" >}}

## Lista film
```{r echo=FALSE}
agenda_49_50 %>%
          arrange(date) %>%
  mutate(title = paste0("[",title,"]","(",url,")")) %>%
          select(date, title) %>%
          knitr::kable(col.names = c("Data di proiezione", "Titolo"), align = c("l", "l"))
```