---
title: Agenda Cinematografica 1948-1949
author: Vito Sestito
date: '1948-10-01'
slug: agenda-cinematografica-1948-1949
categories:
  - Agende
tags:
  - AgendaCinematografica
  - Cinema
  - Film
  - Fincine
  - settimanaincom
  - StoriaDelCinema
---
```{r setup, include=FALSE}
knitr::opts_chunk$set(echo = TRUE)

library(tidyverse)
library(ggrepel)

agende <- read_csv("C:/Users/eurhope/Documents/R/cinema-teatro-sestito/static/data/programmazione_agende.csv") %>%
          select(const, date, title)

imdb <- read_csv("C:/Users/eurhope/Documents/R/cinema-teatro-sestito/static/data/programmazione_imdb.csv") %>%
          select(const = Const, year = Year, directors = Directors, genres = Genres, imdb_rating = `IMDb Rating`, runtime = `Runtime (mins)`, url = URL)

agenda_48_49 <- agende %>%
          filter(date <= "1949-09-30") %>%
          left_join(imdb, by = "const") %>%
          arrange(date) %>%
          group_by(const) %>%
          mutate(count = 1:n()) %>%
          ungroup() %>%
          filter(count == 1)
```
In questo articolo esploreremo la stagione cinematografica che va dall'ottobre del 1948 a settembre del 1949, basandoci sull'elenco dei film ritrovati nelle agende cinematografiche del cinema (vedi le immagini nella galleria sotto l'articolo).

Dalle agende cinematografiche possiamo contare ben 95 film unici proiettati. Il primo film di cui abbiamo la data di proiezione è *[Tua per sempre](https://www.imdb.com/title/tt0035993/)* (1943, F. Ryan), proiettato l'11 febbraio 1948. Durante l'anno, se escludiano le repliche, la media di film unici proiettati ogni mese è stata di 5, ma il mese con il maggior numero di pellicole uniche in programmazione è stato novembre.


```{r echo=FALSE, fig.height = 2.5, fig.width = 8, fig.align = "center", warning = FALSE}
agenda_48_49 %>% ggplot(aes(format(date, "%m"))) +
          geom_bar(stat = "count") +
          geom_text(aes(label = ..count..), stat = "count", vjust = 1.5, colour = "white") +
          facet_grid(~ format(date, "%Y"), space="free_x", scales="free_x", switch="x") +
          labs(x = "Stagione Cinematografica 1948-49", y = "Frequenza") +
          theme_classic() +
          theme(strip.placement = "outside",
                strip.background = element_blank(),
                panel.spacing=unit(0,"cm"))

```

La maggior parte dei film proiettati rientra nel genere drammatico. Tra le particolarità di questa stagione troviamo il film *[La casa degli orrori](https://www.imdb.com/title/tt0037793/) (House of Dracula)* (1945,E. C. Kenton).

```{r echo=FALSE, fig.height = 2.5, fig.width = 6, fig.align = "center", warning = FALSE}
agenda_48_49 %>%
          drop_na(genres) %>%
          separate(genres, into = c("g1","g2"), sep = ",", extra = "merge", fill = "right") %>%
mutate(g1 = if_else(g1 == "Fantasy", "Horror", g1)) %>%
          ggplot(aes(fct_rev(fct_infreq(g1)))) +
          geom_bar() +
          geom_text(aes(label = ..count..), stat = "count", hjust = 1.5, colour = "white") +
          labs(x = "Generi", y = "Frequenza") +
          coord_flip() +
          theme_classic()
```

Il film con anno di produzione più datato è *[Anime alla deriva](https://www.imdb.com/title/tt0023826/)* (1933, A. Santell). Il cinema ha dato la possibilità agli spettatori di scoprire e apprezzare capolavori del passato, contribuendo a preservare il patrimonio cinematografico.

```{r echo=FALSE, fig.height = 2.5, fig.width = 8, fig.align = "center", warning = FALSE}
agenda_48_49 %>% mutate(year = as_factor(year)) %>%
          ggplot(aes(year)) +
          geom_bar() +
          geom_text(aes(label = ..count..), stat = "count", vjust = 1.5, colour = "white") +
          labs(x = "Anno di Produzione", y = "Frequenza") +
          theme_classic()
```

La durata media dei film proiettati al cinema è di 92 minuti, con i film drammatici che spesso superavano questa media. Tra i film più lunghi, che superavano le due ore abbiamo: *[La Certosa di Parma](https://www.imdb.com/title/tt0040223/)* (1948, C. Jaque), *[Le chiavi del paradiso](https://www.imdb.com/title/tt0036983/)* (1944, J. M. Stahl), e *[La gondola del diavolo](https://www.imdb.com/title/tt0038570/)* (1946, C. Campogalliani). D'altra parte, tra i film più brevi, che duravano meno di un'ora ci sono: *[Fiamme sul messico](https://www.imdb.com/title/tt0034993/)* (1942, S. Newfield), *[Il mistero dei tre sosia](https://www.imdb.com/title/tt0033390/)* (1942, S. Newfield), e *[Bionda Selvaggia](https://www.imdb.com/title/tt0039198/)* (1947, S. Sekely).

```{r echo=FALSE, fig.height = 3.5, fig.width = 8, fig.align = "center", warning = FALSE}
agenda_48_49 %>% separate(genres, into = c("Generi","g2"), sep = ",", extra = "merge", fill = "right") %>%
          ggplot(aes(imdb_rating, runtime)) +
          geom_point(aes(color = Generi)) +
          geom_text_repel(aes(label = title)) +
          theme_classic() +
          labs(x = "IMDb rating", y = "Minuti")
```

Basandoci sul rating degli utenti di Internet Movie Database, uno dei film più apprezzati di questa stagione è *[Vogliamo Vivere](https://www.imdb.com/title/tt0035446/)* (1942) del noto regista Ernst Lubitsch. Tra gli altri film di Lubitsch in questa stagione troviamo *[La vedova allegra](https://www.imdb.com/title/tt0025493/)* (1934).

Tabella 1: I migliori film secondo gli utenti di IMDb:
```{r echo=FALSE}
agenda_48_49 %>%
          arrange(desc(imdb_rating)) %>%
          slice_head(n = 5) %>%
  mutate(title = paste0("[",title,"]","(",url,")")) %>%
          select(title, year, directors, imdb_rating) %>%
          knitr::kable(col.names = c("Titolo", "Anno", "Regia", "IMDb rating"), align = c("l", "l", "l", "r"))
```

Dei 95 film proiettati in questa stagione, ben 58 sono di produzione Italiana. Tra questi, il più vecchio è *[Fiat voluntas dei](https://www.imdb.com/title/tt0026348/)* (1936, A. Palermi).

I film con la regia più frequente sono quelli di [Mario Camerini](https://it.wikipedia.org/wiki/Mario_Camerini) con *[Centomila dollari](https://www.imdb.com/title/tt0031146/)* (1940), *[T’amerò sempre](https://www.imdb.com/title/tt0036413/)* (1943), *[L'angelo e il diavolo](https://www.imdb.com/title/tt0038301/)* (1946) e *[La figlia del capitano](https://www.imdb.com/title/tt0039381/)* (1947). Regista molto popolare dopo l’avvento del cinema sonoro e prima dello scoppio della guerra. Le opere di Camerini sono tipicamente commedie romantiche con trame molto complesse. Nella maggior parte dei casi, i suoi film forniscono una visione ironica e critica della società borghese. I temi principali di Camerini sono le pressioni imposte all'individuo dalla società ei ruoli che le persone sono costrette a svolgere nei rapporti con gli altri.

Tra i tanti film proiettati in questa stagione cinematografica troviamo *[Follie per l’opera](https://www.imdb.com/title/tt0040362/)* (1948, M. Costa), un film che ha dato la possibilità alla popolazione locale di conosce l’attrice emergente [Gina Lollobrigida](https://it.wikipedia.org/wiki/Gina_Lollobrigida).

## Galleria immagini

### Agenda Fincine 1948-49
{{< image-gallery gallery_dir="/images/1948_fincine" >}}

### Agenda La Settimana Incom 1948-49
{{< image-gallery gallery_dir="/images/1948_incom" >}}

### Calendario proiezioni 1948
Nel calendario si riconoscono evidenziati in giallo 38 film.
{{< image-gallery gallery_dir="/images/1948_01_01_calendario_proiezioni" >}}

## Lista film
```{r echo=FALSE}
agenda_48_49 %>%
          arrange(date) %>%
  mutate(title = paste0("[",title,"]","(",url,")")) %>%
          select(date, title) %>%
          knitr::kable(col.names = c("Data di proiezione", "Titolo"), align = c("l", "l"))
```