---
title: Agenda Cinematografica 1951-1952
author: Vito Sestito
date: '1951-10-01'
slug: agenda-cinematografica-1951-1952
categories:
  - Agende
tags:
  - AgendaCinematografica
  - bruzia
  - Cinema
  - FilmItaliani
  - Storia
---
```{r setup, include=FALSE}
knitr::opts_chunk$set(echo = TRUE)

library(tidyverse)
library(ggrepel)

agende <- read_csv("C:/Users/eurhope/Documents/R/cinema-teatro-sestito/static/data/programmazione_agende.csv") %>%
          select(const, date, title)

imdb <- read_csv("C:/Users/eurhope/Documents/R/cinema-teatro-sestito/static/data/programmazione_imdb.csv") %>%
          select(const, year, directors, genres, imdb_rating, runtime, url)

agenda_51_52 <- agende %>%
          filter(date >= "1951-10-01" & date <= "1952-12-31") %>%
          left_join(imdb, by = "const") %>%
          arrange(date) %>%
          group_by(title) %>%
          mutate(count = 1:n()) %>%
          ungroup() %>%
          filter(count == 1)
```

Durante la stagione del 1951/1952 sono stati proiettati un totale di 54 film, con ben 37 produzioni italiane. Uno dei registi più presenti di questo periodo è stato Carmine Gallone, che ha firmato la regia di quattro film.

```{r echo=FALSE, fig.height = 2.5, fig.width = 8, fig.align = "center", warning = FALSE}
agenda_51_52 %>% ggplot(aes(format(date, "%Y-%m"))) +
          geom_bar(stat = "count") +
          geom_text(aes(label = ..count..), stat = "count", vjust = 1.5, colour = "white") +
          labs(x = "Stagione Cinematografica 1949-50", y = "Frequenza") +
          theme_classic()

```

Il film con anno di produzione più datato presentato durante questa stagione è stato [Ardimento](https://www.imdb.com/title/tt0160794/) (1935), diretto da Marcel L’Herbier. Questa pellicola ci permette di immergerci nelle atmosfere degli anni precedenti e di apprezzare l'evoluzione del cinema nel corso degli anni.

```{r echo=FALSE, fig.height = 2.5, fig.width = 8, fig.align = "center", warning = FALSE}
agenda_51_52 %>% mutate(year = as_factor(year)) %>%
          ggplot(aes(year)) +
          geom_bar() +
          geom_text(aes(label = ..count..), stat = "count", vjust = 1.5, colour = "white") +
          labs(x = "Anno di Produzione", y = "Frequenza") +
          theme_classic()
```

Secondo IMDb, il film con il punteggio più alto è stato [Jess il bandito](https://www.imdb.com/title/tt0031507/) (1939), diretto da Irving Cummings e Henry King, seguito da [Cielo sulla palude](https://www.imdb.com/title/tt0041248) di Augusto Genina. Questi film hanno catturato l'attenzione del pubblico con le loro storie coinvolgenti e la maestria dei registi.

```{r echo=FALSE, fig.height = 3.5, fig.width = 8, fig.align = "center", warning = FALSE}
agenda_51_52 %>% separate(genres, into = c("Generi","g2"), sep = ",", extra = "merge", fill = "right") %>%
          ggplot(aes(imdb_rating, runtime)) +
          geom_point(aes(color = Generi)) +
          geom_text_repel(aes(label = title)) +
          theme_classic() +
          labs(x = "IMDb rating", y = "Minuti")
```

Tra le particolarità di questa stagione troviamo il regista Fernando de Fuentes, spesso definito il “John Ford messicano”. Due dei suoi film sono stati proiettati durante questa stagione [Credo in Dio](https://www.imdb.com/title/tt0032365/) (1941) e [Malafemmina](https://www.imdb.com/title/tt0038473/) (1946), permettendo al pubblico di San Vito di conoscere e apprezzare le opere di questo regista.

Un film degno di nota in questa stagione cinematografica è sicuramente [Anna](https://www.imdb.com/title/tt0043287/) del 1951 diretto da Alberto Lattuada. La comunità locale scopre così attori come Silvana Mangano, Raf Vallone e Vittorio Gassman. Nel film appare anche un’allora esordiente e sconosciuta Sophia Loren.

{{< youtube id="KcWgImLhGuk" title="Silvana Manfano scena del ballo in Anna" >}}

Un altro film che ha fatto molto successo in questi anni è [Catene](https://www.imdb.com/title/tt0041232/) (1949) di Raffaello Matarazzo. Un film strappalacrime che diede il lancio ad una coppia di attori estremamente popolare negli anni successivi Amedeo Nazzaru e Yvonne Sanson.

## Galleria immagini

### Agenda Bruzia 1951-52
{{< image-gallery gallery_dir="/images/1951_bruzia" >}}

## Lista film
```{r echo=FALSE}
agenda_51_52 %>%
          arrange(date) %>%
  mutate(title = paste0("[",title,"]","(",url,")")) %>%
          select(date, title) %>%
          knitr::kable(col.names = c("Data di proiezione", "Titolo"), align = c("l", "l"))
```