---
title: Agenda Cinematografica 1948-1949
author: Vito Sestito
date: '1948-10-01'
slug: agenda-cinematografica-1948-1949
categories:
  - Agende
tags:
  - AgendaCinematografica
  - Cinema
  - Film
  - Fincine
  - settimanaincom
  - StoriaDelCinema
---
```{r setup, include=FALSE}
knitr::opts_chunk$set(echo = TRUE)

library(tidyverse)

agende <- read_csv("C:/Users/eurhope/Documents/R/cinema-teatro-sestito/static/data/programmazione_agende.csv") %>%
          select(const, date, title)

imdb <- read_csv("C:/Users/eurhope/Documents/R/cinema-teatro-sestito/static/data/programmazione_imdb.csv") %>%
          select(const, year, directors, genres, imdb_rating, runtime, url)

agenda_48_49 <- agende %>%
          filter(date <= "1949-09-30") %>%
          left_join(imdb, by = "const") %>%
          arrange(date)
```
### Film proiettati al Cinema Teatro Sestito nella Stagione 1948-1949

In questo articolo, esploreremo la stagione cinematografica che va da ottobre 1948 a settembre 1949, basandoci sull'elenco dei film ritrovato nelle agende di mio nonno (vedi le immagini nella galleria sotto l'articolo).

Dalle agende cinematografiche del ‘48 e del ‘49, possiamo contare ben 59 film unici proiettati. Il primo film di cui abbiamo la data di proiezione è [Melodia segreta](https://www.imdb.com/title/tt0191305/) (1940) di Claude Orval, proiettato il 6 ottobre 1948. Durante l'anno, se escludiano le repliche, la media di film unici proiettati ogni mese è stata di 5, ma il mese con il maggior numero di pellicole uniche in programmazione è stato febbraio.


```{r echo=FALSE, fig.height = 2.5, fig.width = 8, fig.align = "center", warning = FALSE}
agenda_48_49 %>% ggplot(aes(format(date, "%Y-%m"))) +
          geom_bar(stat = "count") +
          geom_text(aes(label = ..count..), stat = "count", vjust = 1.5, colour = "white") +
          labs(x = "Stagione Cinematografica 1948-49", y = "Frequenza") +
          theme_classic()

```

La maggior parte dei film presentati rientrava nel genere drammatico, regalando al pubblico emozioni forti e storie coinvolgenti. Questo genere ha avuto un impatto significativo sulla selezione cinematografica del Cinema Teatro Sestito durante la stagione in questione.

```{r echo=FALSE, fig.height = 2.5, fig.width = 6, fig.align = "center", warning = FALSE}
agenda_48_49 %>%
          drop_na(genres) %>%
          separate(genres, into = c("g1","g2"), sep = ",") %>%
          ggplot(aes(fct_rev(fct_infreq(g1)))) +
          geom_bar() +
          geom_text(aes(label = ..count..), stat = "count", hjust = 1.5, colour = "white") +
          labs(x = "Generi", y = "Frequenza") +
          coord_flip() +
          theme_classic()
```

Tra i film proiettati in quella stagione, uno dei più vecchi è [Anime alla deriva](https://www.imdb.com/title/tt0023826/) (1933) di Alfred Santell. Il cinema ha dato la possibilità agli spettatori di scoprire e apprezzare capolavori del passato, contribuendo a preservare il patrimonio cinematografico.

```{r echo=FALSE, fig.height = 2.5, fig.width = 8, fig.align = "center", warning = FALSE}
agenda_48_49 %>% mutate(year = as_factor(year)) %>%
          separate(genres, into = c("genres","g2"), sep = ",") %>%
          ggplot(aes(year)) +
          geom_bar() +
          geom_text(aes(label = ..count..), stat = "count", vjust = 1.5, colour = "white") +
          labs(x = "Anno di Produzione", y = "Frequenza") +
          theme_classic()
```

La durata media dei film proiettati al cinema era di 92 minuti, con i film drammatici che spesso superavano questa media. Tra i film più lunghi, che superavano le due ore abbiamo: [La Certosa di Parma](https://www.imdb.com/title/tt0040223/) (1948) di Christian-Jaque, [Le chiavi del paradiso](https://www.imdb.com/title/tt0036983/) (1944) di John M. Stahl, e [La gondola del diavolo](https://www.imdb.com/title/tt0038570/) (1946) di Carlo Campogalliani. D'altra parte, tra i film più brevi, che duravano quasi un'ora ci sono: [Fiamme sul messico](https://www.imdb.com/title/tt0034993/) (1942) di Sam Newfield, [Il mistero dei tre sosia](https://www.imdb.com/title/tt0033390/) (1942) di Sam Newfield, e [Bionda Selvaggia](https://www.imdb.com/title/tt0039198/) (1947) di Steve Sekely.

```{r echo=FALSE, fig.height = 2.5, fig.width = 6, fig.align = "center", warning = FALSE}
agenda_48_49 %>% 
          drop_na(genres) %>%
          separate(genres, into = c("g1","g2"), sep = ",") %>%
          ggplot(aes(g1, runtime)) +
          geom_boxplot() +
          labs(x = "Generi Cinematografici", y = "Minuti") +
                    theme_classic()
```

Basandoci sul rating degli utenti su Internet Movie Database, uno dei film più apprezzati di questa stagione è [Vogliamo Vivere](https://www.imdb.com/title/tt0035446/) (1942) del noto regista Ernst Lubitsch. Tra gli altri film di Lubitsch in questa stagione troviamo [La vedova allegra](https://www.imdb.com/title/tt0025493/) (1934).

Tabella 1: I migliori film della stagione '48/'49 secondo gli utenti di IMDb:
```{r echo=FALSE}
agenda_48_49 %>%
          arrange(desc(imdb_rating)) %>%
          slice_head(n = 5) %>%
  mutate(title = paste0("[",title,"]","(",url,")")) %>%
          select(title, year, directors, imdb_rating) %>%
          knitr::kable(col.names = c("Titolo", "Anno", "Regia", "IMDb rating"), align = c("l", "l", "l", "r"))
```

Dei 59 film proiettati in questa stagione, ben 32 sono di produzione Italiana. Tra questi, il più vecchio è [Fiat voluntas dei](https://www.imdb.com/title/tt0026348/) (1936) di Amleto Palermi. I film con la regia più frequente sono quelli di Mario Camerini. I generi cinematografici spaziano dai drammi sentimentali alle commedie, includendo alcuni film appartenenti al genere italiano dei [telefoni bianchi](https://it.wikipedia.org/wiki/Cinema_dei_telefoni_bianchi) come [Ballo al castello](https://www.imdb.com/title/tt0031075/) (1939), [La mia canzone al vento](https://www.imdb.com/title/tt0031642/) (1939), [Centomila dollari](https://www.imdb.com/title/tt0031146/) (1940), [Incontri di notte](https://www.imdb.com/title/tt0034894/) (1943), e [Fiori d'arancio](https://www.imdb.com/title/tt0036826/) (1944).

## Galleria immagini

### Agenda Fincine 1948-49
{{< image-gallery gallery_dir="/images/1948_fincine" >}}

### Agenda La Settimana Incom 1948-49
{{< image-gallery gallery_dir="/images/1948_incom" >}}

## Lista film
```{r echo=FALSE}
agenda_48_49 %>%
          arrange(date) %>%
  mutate(title = paste0("[",title,"]","(",url,")")) %>%
          select(date, title) %>%
          knitr::kable(col.names = c("Data di proiezione", "Titolo"), align = c("l", "l"))
```